【裁判字號】    98,交易,72
【裁判日期】    980804
【裁判案由】    過失致死等
【裁判全文】
臺灣彰化地方法院刑事判決  98年度交易字第72號
公  訴  人  臺灣彰化地方法院檢察署檢察官
被      告  丙○○
選任辯護人  邱垂勳律師
上列被告因過失致死等案件，經檢察官提起公訴（98年度偵字第
2394號），本院行簡式審判程式判決如下：
    主  文
丙○○過失致人於死，處有期徒刑肆月，如易科罰金，以新台幣
壹仟元折算壹日。
    事實及理由
一、犯罪事實：
  (一)丙○○於民國98年1月17日15時45分許，駕駛車牌號碼8297-
    UD號廂型車，沿主幹道即彰化縣社頭鄉○○路○段由北往南
    行駛，行經未劃行車分向線之該山腳路段與重生路之交岔路
    口時，本應注意車前狀況，並隨時採取必要之安全措施，及
    行經閃光黃燈之交岔路口，應減速小心通過，且不得超速行
    駛，而依當時天候晴、日間有自然光線、道路乾燥無缺陷、
    無障礙物、且視距良好之情形下，並無不能注意之情事，而
    卻未注意車前狀況並減速慢行，即貿然駛入上開交岔路口；
    適時賴武昭因飲酒後，在其酒精度達216. MG/DL（換算呼氣
    為1.08M G/L）之高度酒醉而無法安全駕駛之狀況下，仍執
    意駕駛車牌號碼GYC-781號重型機車搭載蕭家佑沿彰化縣社
    頭鄉○○路之支線道由東往西方向，亦未暫停察看，逕行快
    速駛入屬於幹線道之山腳路，而撞及丙○○駕駛之上開車輛
    ，致彼等當場人車倒地，使蕭家佑受有頭部外傷合併右側硬
    腦膜下出血、臉部及右膝擦傷等傷害，賴武昭受有頭部外傷
    合併左側急性硬腦膜下出血、蜘蛛膜下出血、腹部外傷合併
    腹內出血後，導致呼吸衰竭而傷重不治死亡。丙○○於前述
    肇事後，於未經有偵查犯罪權限之機關或公務員發覺其為犯
    人前，即委請路人報案並由其撥打119報案，嗣經彰化縣警
    察局交通警察隊田中分隊員警到場處理時，其主動陳明為肇
    事者及陳述肇事經過而自首，願接受裁判。
  (二)案經臺灣彰化地方法院檢察署檢察官相驗簽分暨乙○○（蕭
    家佑之父）及甲○○（賴武昭之配偶）告訴臺灣彰化地方法
    院檢察署檢察官偵查起訴。
二、證據能力：
    按被告以外之人於審判外之陳述，除法律有規定者外，不得
    作為證據；又被告以外之人於偵查中向檢察官所為之陳述，
    除顯有不可信之情況者外，得為證據；另被告以外之人於審
    判外之陳述，雖不符前四條之規定，而經當事人於審判程序
    同意作為證據，法院審酌該言詞陳述或書面陳述作成時之情
    況，認為適當者，亦得為證據。當事人、代理人或辯護人於
    法院調查證據時，知有第159條第1項不得為證據之情形，而
    未於言詞辯論終結前聲明異議者，視為有前項之同意；刑事
    訴訟法第159條第1項、第159條之1第2項及第159 條之5分別
    定有明文。查檢察官、被告對於下列引用之供述證據及非供
    述證據之證據能力，於本院審理中不爭執，亦未於言詞辯論
    終結前聲明異議，視為於審判程序同意作為證據，且本院並
    審酌上開筆錄作成時之情況尚無不當，依刑事訴訟法第159
    條之5之規定，認有證據能力，合先敘明。
三、認定事實所憑之證據：
  (一)被告於警訊（相驗卷第5-8頁）、偵查（相驗卷第35-36頁）
    及本院審理時之自白、。
  (二)被害人賴武昭之妻甲○○（相驗卷第9-10頁）、被害人蕭家
    佑、被害人家屬乙○○（相驗卷第11-12頁）等人之警詢筆
    錄。
  (三)現場圖1紙、道路交通事故調查表、現場照片及監視錄影器
    翻拍照片。（相驗卷第14-23頁）
  (四)秀傳紀念醫院法醫參考病歷摘要及診斷證明書（相驗卷第
    24-25頁）、酒精測定紀錄表3紙（相驗卷26-27頁）、自首
    情形紀錄表3紙（相驗卷第29-31頁）及臺灣彰化地方法院檢
    察署檢察官勘驗筆錄、相驗屍體證明書及檢驗報告書、相驗
    照片（相驗卷第34-43頁、第46-49頁）
  (五)臺灣省彰化區車輛行車事故鑑定委員會98年6月8日彰鑑字第
    0985601249號函及檢附之鑑定意見書一份（本院卷第頁）。
  綜上所述，被告自白核與事實相符，足堪採信。本件事證明確，
  被告之犯行，已可認定。
四、論罪科刑：
  (一)按閃光黃燈表示「警告」，車輛應減速接近，注意安全，小
    心通過；行車速度，應依速限標誌或標線之規定但在未劃設
    車道線、行車分向線或分向限制線之道路，或設有快慢車道
    分隔線之慢車道，時速不得超過四十公里。；汽車行駛時，
    駕駛人應注意車前狀況，並隨時採取必要之安全措施。道路
    交通標誌標線號誌設置規則第211條第1項第1款、道路交通
    安全規則第93條第1項第1款及第94條第3項分別定有明文。
    查賴武昭、蕭家佑因傷重不治而死亡及受有上開傷害之情，
    確源自本件車禍事故屬實。次查被告行經上開未劃設分向線
    ，行車車速接近50公里，且設有閃光號誌之交岔路口，又未
    減速慢行接近該路口，而駛入上開路口，致與賴武昭駕駛之
    車輛相互撞擊，自有過失無訛。又被告與賴武昭之死亡結果
    ，亦有相當因果關係，是以被告對賴武昭之死亡與蕭家佑之
    傷害，自應就其過失行為負責。
  (二)核被告丙○○前揭所為，係犯刑法第276條第1項之過失致死
    罪及第284條第1項前段之過失傷害罪等罪嫌。又被告一過失
    行為觸犯上開二罪名，為想像競合犯，依刑法第55條之規定
    ，從一重之過失致死罪處斷。被告於肇事後犯罪未發覺前，
    向到場處理事故之員警陳明其係肇事者及陳述肇事經過，有
    彰化縣警察局於98年1月18日製作之道路交通事故肇事人自
    首情形紀錄表一紙在卷可佐（相驗卷第29頁）是被告之行為
    合於自首之規定，應依刑法第62條前段規定，減輕其刑。
  (三)量刑審酌：被告無前科犯行，有臺灣高等法院被告全國前案
    紀錄表附卷可稽，被告自始願與被害人或其家屬商議和解事
    宜，惟被告僅有居住之房地，現為法院查封拍賣中，且其從
    事短期性工作至98年6月30日屆滿，又尚積欠全民健康保險
    費等狀況，有經濟部工業局雲林科技工業區服務中心98年6
    月11日雲工字第0986120917號函、全民健康保現費及滯納金
    欠費分期繳納申請書、本院民事執行處通知單等件在卷可查
    ，足認其經濟資力相當不佳，因告訴人請求之賠償超過其經
    濟能力及負擔，致未能達成和解，參以本件車禍肇事係死者
    賴武昭於酒精濃度高達216.MG/DL（換算呼氣為1.08M G/L
    ）之高度酒醉而無法安全駕駛之狀況下，仍執意駕駛上開重
    型機車並搭載蕭家佑沿支線道即彰化縣社頭鄉○○路由東往
    西方向行進，至上開肇事之交岔路口，又未暫停停看聽或讓
    幹線道之車輛先行，逕行快速駛入幹線道之山腳路，此觀該
    交岔路口之監視錄影光碟甚明，遂與沿主幹線道即員林鎮○
    ○路由北往南方向行駛之被告駕駛前開車輛相互撞擊所致，
    故賴武昭為本件車禍事故之肇事主因，被告僅為肇事次因，
    亦經台灣省彰化縣區車輛行車事故鑑定委員會持相同認定，
    此有該委員會98年6月8日彰鑑字第0985601249號函附鑑定意
    見書在卷可考（本院卷第頁），足認本案被告過失情節較輕
    ，不應由被告全然負擔本件車禍事故結果之全部責任，應依
    其過失比例負擔刑事責任為公允，並考量被告犯罪之動機、
    方法、手段、所生危害，暨犯後到庭坦承犯行、態度良好等
    一切情狀，量處如主文所示之刑，並諭知易科罰金之折算標
    準。
五、適用法律：
  (一)刑事訴訟法第273條之1第1項，第299條第1項前段、第310條
    之2、第454條第2項。
  (二)刑法第276條第1項、第284條第1項前段、第55條、第41條第
    1項前段、第62條前段，刑法施行法第1條之1，判決如主文
    。
六、如不服本件判決，得自收受送達之日起10日內，向本院提起
    上訴。上訴書狀應「敘述具體上訴理由」，並按他造當事人
    之人數附繕本（上訴書狀切勿逕送上級法院）。
本案經檢察官鄭少到庭執行職務。
中    華    民    國    98    年    8     月    4     日
                  刑事第六庭          法  官  張德寬
以上正本證明與原本無異。
如不服本判決，應於收受判決後10日內向本院提出上訴書狀，並
應敘述具體理由；其未敘述上訴理由者，應於上訴期間屆滿後20
日內向本院補提理由書（均須按他造當事人之人數附繕本「切勿
逕送上級法院」）。
告訴人或被害人對於判決如有不服具備理由請求檢察官上訴者，
其上訴期間之計算係以檢察官收受判決正本之日期為準。
中    華    民    國    98    年    8     月    4    日
                                  書記官  黃得翔
附錄本案論罪科刑法條全文：
中華民國刑法第276條
（過失致死罪）
因過失致人於死者，處 2 年以下有期徒刑、拘役或 2 千元以下
罰金。
從事業務之人，因業務上之過失犯前項之罪者，處 5 年以下有期
徒刑或拘役，得併科3千元以下罰金。
中華民國刑法第284條
（過失傷害罪）
因過失傷害人者，處 6 月以下有期徒刑、拘役或 5 百元以下罰
金，致重傷者，處1年以下有期徒刑、拘役或5百元以下罰金。
從事業務之人，因業務上之過失傷害人者，處 1 年以下有期徒刑
、拘役或1 千元以下罰金，致重傷者，處 3 年以下有期徒刑、
拘役或2千元以下罰金。


司法院資訊處製作；財團法人民間司法改革基金會備份。
